【裁判字號】    94,簡上,214
【裁判日期】    950815
【裁判案由】    確定經界
【裁判全文】
臺灣高雄地方法院民事裁定             94年度簡上字第214號
上  訴  人  乙○○
訴訟代理人  王伊忱律師
            陳景裕律師
            鄭美玲律師
被 上訴 人  甲○○
上列當事人間請求確定經界事件，上訴人對於民國95年6 月21日
本院高雄簡易庭94年度簡上字第214 號第二審判決提起上訴，本
院裁定如下：
    主    文
上訴駁回。
第三審訴訟費用由上訴人負擔。
    理    由
一、按對於簡易訴訟程序之第二審裁判，其上訴利益逾第466 條
    所定之額數者，當事人僅得以其適用法規顯有錯誤為理由，
    逕向最高法院提起上訴或抗告；又對於簡易訴訟程序之第二
    審裁判，提起第三審上訴或抗告，須經原裁判法院之許可；
    前項許可，須以訴訟事件所涉及之法律見解具有原則上之重
    要性者為限；如原裁判法院認為不應許可者，應以裁定駁回
    其上訴或抗告，民事訴訟法第436 條之2 第1 項、第436 條
    之3 第1 項、第2 項、第3 項分別定有明文。另所謂適用法
    規顯有錯誤，係指原第二審判決就其取捨證據所確定之事實
    ，適用法規顯有錯誤而言，不包括認定事實不當之情形在內
    ；而所謂原則性之重要性，則係指該訴訟事件所涉及之法律
    問題意義重大，而有加以闡釋之必要者而言（最高法院80年
    台上字第1326號判例及74年民事訴訟法修正說明參照）。
二、上訴人對第二審判決提起上訴，其意旨略以：(一)兩造分割共
    有物爭議，業於民國91年5 月3 日經高雄市新興區調解成立
    ，分割如調解書所示，並經法院核定在案，則兩地經界應於
    法院就調解書為核定時即已存在，惟因調解書係未經測量即
    繪成，致兩地經界事實上不明確，縱嗣後已經地政機關實際
    測量劃定，然因認定經界是否不明，應以「調解書所載經界
    」是否不明為斷，非以「地政機關測繪之經界線」為據，是
    本件經界自屬未明而應由法院確定；詎原判決卻誤將地政機
    關測繪之地籍線充作經界，而認定本件經界無不明確，顯已
    違反最高法院30年抗字第177 號判例、司法院大法官會議釋
    字第374 解釋，而屬適用法規顯有錯誤。(二)本件調解書所定
    經界既如前述而有不明確，則本件訴訟核屬經界訴訟，原判
    決卻認定本件經界並無不明僅所有權範圍有爭執，實已違反
    前開最高法院判例，並屬違法。(三)本件證人即代書柯成達係
    兩造調解時被上訴人委託之代理人，並為地政機關測繪地籍
    線時實際至現場指界並告知如何測繪者，原審卻認定代書柯
    成達與被上訴人無利害關係，而採信其證言，亦屬違法云云
    。
三、上訴人提出之上訴理由，無非以本院認定：(一)本件分割地籍
    線甫於91年8 月間測繪完成，係屬原始之地籍線，嗣後亦未
    經重測，並無不明之情形。(二)上訴人既於原審聲明，請求依
    直線、或Ｌ型、或梯型三種方式劃定兩造土地界線，顯然上
    訴人係對應分歸其所有之土地所有權範圍何在，有所爭執。
    (三)證人柯成達與兩造間均無特殊利害關係，且持有上訴人所
    交付之土地所有權狀原本、印鑑章、印鑑證明，及身分證、
    戶口名簿影本，受上訴人委任辦理土地複丈測量，依據一般
    社會生活經驗法則判斷，堪認柯成達證言應屬可採等情，有
    適用法規顯有錯誤之情事。然所謂適用法規顯有錯誤，係指
    就取捨證據後所確定之事實，適用法規有錯誤而言；核本院
    上開認定內容，係關於「經界是否有不明」、「對所有權範
    圍何在是否有爭執」、「證人證言是否可採」，而分別屬於
    「認定事實」、「取捨證據」之範疇，自難認有適用法規顯
    有錯誤，及所涉之法律見解具有原則上之重要性可言；則依
    首揭說明，上訴人之上訴於法未合，而無從許可，應予駁回
    。
四、據上論結，本件上訴不應許可，依民事訴訟法第436 條之3
    第3項 、第95條、第78條，裁定如主文。
中    華    民    國    95    年    8     月    15    日
              民事第一庭審判長  法  官  沈建興
                                法  官  林玉心
                                法  官  洪珮婷
以上正本證明與原本無異。
如對本裁定抗告，須於裁定送達後10日內向本院提出抗告狀。
中    華    民    國    95    年    8     月    15    日
                                書記官  鍾淑美


司法院資訊處製作；財團法人民間司法改革基金會備份。
